【裁判字號】    97,台上,3147
【裁判日期】    970710
【裁判案由】    違反毒品危害防制條例
【裁判全文】
最高法院刑事判決            九十七年度台上字第三一四七號
上  訴  人  甲○○
上列上訴人因違反毒品危害防制條例案件，不服台灣高等法院高
雄分院中華民國九十七年四月二十四日第二審更審判決（九十七
年度上更(二)字第二三號，起訴案號：台灣高雄地方法院檢察署九
十四年度偵字第一五九二七號），提起上訴，本院判決如下：
    主  文
上訴駁回。
    理  由
按刑事訴訟法第三百七十七條規定，上訴於第三審法院，非以判
決違背法令為理由，不得為之。是提起第三審上訴，應以原判決
違背法令為理由，係屬法定要件。如果上訴理由書狀並未依據卷
內訴訟資料，具體指摘原判決不適用何種法則或如何適用不當，
或所指摘原判決違法情事，顯與法律規定得為第三審上訴理由之
違法情形，不相適合時，均應認其上訴為違背法律上之程式，予
以駁回。本件上訴人甲○○上訴意旨略稱：(一)、原判決事實欄認
定係上訴人先打電話與證人黃美玲聯絡等情，其與黃美玲於警詢
供稱：……伊打電話與上訴人，於檢察官偵查中供稱：……伊都
是打電話向上訴人購買海洛因等情，不盡相符，於法有違。(二)、
原判決認定上訴人有如原判決事實欄所載之犯行，係依憑證人即
警員戴振中、歐政宗於事實審法院審理中供述各情，為其主要依
據之一。然戴振中、歐政宗於事實審法院審理中均非僅到庭一次
，乃原審審判筆錄僅籠統記載：對於歐政宗之陳述，有何意見？
（提示並告以要旨）；對於戴振中之陳述，有何意見？（提示並
告以要旨），其所踐行之訴訟程序，於法有違。(三)、戴振中固證
稱：上訴人遭查獲時身上有新台幣（下同）三、四千元等情。然
警方扣押筆錄執行人欄內並無戴振中之記載；依歐政宗所供述之
內容，其既能清楚記憶上訴人遭查獲當日之穿著，卻又表示不知
上訴人身上是否有現金；警方何以未扣押黃美玲向上訴人購買海
洛因之一千元，戴振中上開供述尚有疑義。乃原審未查明戴振中
是否有參與搜索上訴人之身體，即依戴振中上開供述各情為不利
上訴人之認定，於法有違。(四)、依黃美玲所供述之內容，足見其
於案發當日下午二時，向上訴人購得之海洛因仍未施用完畢，則
黃美玲何以於案發當日下午六時許，又前往楠都賓館找上訴人；
依相關電話通聯譯文內容以觀，係上訴人先打行動電話與黃美玲
，其餘二通則係黃美玲撥打與上訴人，足見彼等二人關係匪淺；
上訴人未與黃美玲另約定海洛因交易地點，而由黃美玲直接前往
楠都賓館向上訴人購買海洛因，其與常情有違。乃原審未詳細斟
酌上情，逕依黃美玲供述各情而為不利上訴人之認定，於法有違
等語。
惟查原判決認定上訴人有原判決事實欄所記載之販賣第一級毒品
犯行，係以訊據上訴人雖否認有前揭犯行，辯稱：伊並未販賣海
洛因與黃美玲等語。然查上訴人確有前揭犯行等情，業據黃美玲
於警詢及檢察官偵查中供述明確，並有黃美玲經警查獲之海洛因
一包（淨重０點一六公克）扣案可資佐證，而該海洛因一包經送
鑑定結果確含海洛因成分，復有法務部調查局鑑定通知書在卷足
憑。參酌上訴人與黃美玲於案發前多次以行動電話聯絡，上訴人
並於電話中指示黃美玲如何尋路前往上訴人所在之楠都賓館等情
，業經原審勘驗上訴人與黃美玲間之監聽錄音內容明確；依上訴
人與黃美玲間相關通話內容以觀，上訴人與黃美玲間並無怨隙，
衡情黃美玲並無設詞誣陷上訴人之可能；上訴人於警詢中供稱：
伊以每錢約一萬六千元之價格向綽號「阿老」者購買海洛因等情
，衡諸上訴人另以一千元販賣淨重０點一六公克之海洛因與黃美
玲，足見上訴人係基於營利之意圖而為本件犯行，黃美玲不利上
訴人供述各情係屬事實。又戴振中證稱：上訴人於遭查獲當日身
上有三、四千元等情，上訴人辯稱：伊遭查獲當日身上僅有數百
元等語，並無足取。另警方並未當場查獲上訴人與黃美玲交易海
洛因，上訴人為警查獲時並否認販賣海洛因與黃美玲，則警方於
上開情形下未查扣上訴人身上之款項，尚不能以此即為有利於上
訴人之論斷。上訴人否認辯解各情無非係屬事後卸責之詞，不足
採信等情，予以綜合判斷。因而撤銷第一審判決，改判論處上訴
人販賣第一級毒品罪刑，已於判決內說明其所憑之證據及其認定
之理由，從形式上觀察，並無違背法令之情形。按供述證據前後
，雖稍有參差或互相矛盾，事實審法院非不可本於經驗法則斟酌
其他證據作合理之比較定其取捨，從而供述證據之一部認為真實
者予以採取，亦非證據法則所不許。又證據之取捨與證據之證明
力如何，均屬事實審法院得自由裁量、判斷之職權；苟其此項裁
量、判斷，並不悖乎通常一般之人日常生活經驗之定則或論理法
則，又於判決內論述其何以作此判斷之心證理由者，即不得任意
指摘其為違法，而據為提起第三審上訴之合法理由。原判決綜合
上述各項證據資料，認定上訴人確有如原判決事實欄所載之犯行
等情，乃其採證認事調查職權之合法行使，上訴意旨(四)任意為有
利上訴人之推論，並非有據，不容任意指為違法。按諸原審勘驗
上訴人與黃美玲間之監聽錄音內容結果，上訴人於九十四年七月
八日中午十二時三十一分許，先撥打行動電話與黃美玲（原審卷
第七十六頁），原判決事實欄據而為如上訴意旨(一)之認定記載，
並非無據。縱認原判決就黃美玲相關供述各語，未逐句說明其為
如何斟酌取捨之理由，而有微疵，然於判決之結果並無影響，依
刑事訴訟法第三百八十條規定，仍不得據為合法之第三審上訴理
由。依原審審判筆錄如上訴意旨(二)之記載，原審審判長提示並告
以要旨之內容，自係包括戴振中、歐政宗於事實審法院歷次之供
述，縱認原審審判筆錄就上情之記載稍嫌簡略，然其於判決結果
並無影響，依刑事訴訟法第三百八十條之規定，仍不得據為上訴
第三審之理由。按有利於被告之證據不採納及應於審判期日調查
之證據，係指該證據倘予採納或經調查所能證明者，得以推翻原
審判決所確認之事實，而得據以為不同之認定而言。如非事理所
必然，或係無從調查之證據方法，即欠缺其調查之必要性，縱未
調查，或未於理由特加說明，均與所謂違背法令之情形不相適合
。原判決已說明上訴人有前揭犯行，其所依憑之證據及理由等情
明確，且原審縱就上訴意旨(三)所載一節再為調查，亦非即能為有
利於上訴人之論斷，尚不得任意指摘原審有應調查之證據而未予
調查之違法。況原審於最後審判期日調查證據完畢開始辯論前，
審判長問上訴人及其選任辯護人尚有何證據請求調查，上訴人及
其選任辯護人均答稱：「無」（原審卷第一三二頁）。而本院為
法律審，上訴人在本院又為此爭執，自非依據卷內資料執為指摘
之合法上訴第三審理由。上訴意旨徒憑己意或就原判決已有說明
之事項，或就原審判斷證據證明力之合法職權行使，漫指其違法
，重為單純事實上之爭執，難謂係適法上訴第三審之理由，其上
訴違背法律上之程式，應予駁回。
據上論結，應依刑事訴訟法第三百九十五條前段，判決如主文。
中    華    民    國  九十七  年    七    月    十    日
                      最高法院刑事第一庭
                          審判長法官  董  明  霈
                                法官  林  茂  雄
                                法官  張  祺  祥
                                法官  宋      祺
                                法官  陳  祐  治
      本件正本證明與原本無異
                                      書  記  官
中    華    民    國  九十七  年    七    月   十八  日
                                                    Ｒ


司法院資訊處製作；財團法人民間司法改革基金會備份。
